【裁判字號】    98,交抗,3052
【裁判日期】    981230
【裁判案由】    違反道路交通管理處罰條例
【裁判全文】
臺灣高等法院交通事件裁定            98年度交抗字第3052號
抗  告  人
即受處分人  甲○○
上列抗告人即受處分人因違反道路交通管理處罰條例案件，不服
臺灣桃園地方法院，中華民國98年11月27日所為裁定（98年度交
聲字第2966號），提起抗告，本院裁定如下：
    主  文
抗告駁回。
    理  由
一、原裁定意旨略以：抗告人即受處分人甲○○於民國98年7月7
    日下午7 時55分，駕駛車牌號碼5306－TX號自用一般小客車
    ，在國道一號南下35.4公里即泰山收費站處，未隨身攜帶駕
    駛執照並未繫安全帶，為內政部警政署國道公路警察局警員
    掣單舉發。嗣經交通部公路總局新竹區監理所於98月9月15
    日以桃監裁罰字第裁52-Z00000000號裁決書裁處受處分人罰
    鍰新臺幣（下同）分別為400元、4,000元。然抗告人辯稱：
    伊就未帶駕駛執照部分並不爭執，惟其開車全程皆繫有安全
    帶，僅進泰山收費站時，為拿零錢故而解開安全帶云云。抗
    告人不服裁決聲明異議，經查抗告人有前揭違規行為，惟抗
    告人業於應到案日期向原處分機關提出申訴，即抗告人於期
    限內到案聽候裁決，依違反道路交通管理事件統一裁罰標準
    表，罰鍰金額應為300元、3,000元，原處分機關以異議人逾
    應到案期限30日內裁處罰鍰400元、4,000元，顯有未合，雖
    異議意旨未指摘及此，原處分仍非適法無可維持，爰將原處
    分撤銷，改諭知罰鍰300元、3000元等語。
二、抗告意旨略以：舉發警員於原審稱晚上時視野可看到10公尺
    遠的距離，然伊所駕駛之車輛有貼隔熱紙，縱於白天時，距
    離3 公尺遠，亦看不清楚車內狀況，實無法辨識伊是否有繫
    安全帶云云。
三、惟查：
  (一)按汽車駕駛人，駕駛汽車未隨身攜帶駕駛執照者，處300 元
    以上600 元以下罰鍰；又汽車行駛於高速公路，其駕駛人未
    繫安全帶者，處駕駛人3,000 元以上6,000 元以下罰鍰；安
    全帶之帶扣應確實緊繫，安全帶應置手臂上端以上，道路交
    通管理處罰條例第25條第3 款、第31條第2 項，汽車駕駛人
    及前座乘客繫安全帶實施及宣導辦法分別定有明文。又汽車
    行駛於高速公路上，其汽車駕駛人駕駛汽車未隨身攜帶駕駛
    執照、未繫安全帶，嗣為警舉發，而在舉發違反道路交通管
    理事件通知單上所載之應到案日期期限內聽候裁決，經主管
    機關調查後仍認定其有上開違規行為者，依違反道路交通管
    理事件統一裁罰基準及處理細則第44條第1 項及違反道路交
    通管理事件統一裁罰基準表之規定，駕駛人應處罰鍰分別為
    300元、3,000元。再者，道路交通管理處罰條例條文係以駕
    駛人未繫安全帶為違規態樣，其立法意旨在保障駕駛人及前
    座乘客之行車安全，避免於事故發生時造成更嚴重之生命、
    身體損害，所謂「未繫安全帶」之意義，應包括全程使用安
    全帶、完全未繫者及未依使用方法繫妥者。
  (二)抗告人即受處分人甲○○駕駛之車號5306－TX號自用一般小
    客車於前揭時、地，因駕駛人未繫安全帶，經證人即內政部
    警政署國道公路警察局第一警察隊警員曾明正逕行掣單舉發
    ，業據證人即共同執勤警員黃文鵬於原審訊問時，就當日所
    見抗告人違規情形為證述綦祥（見原審卷第19、20頁），核
    與證人曾明正於原審所述無訛（見原審卷第20、21頁），復
    有渠等當庭繪製現場執勤位置示意圖各1份在卷可稽，況抗
    告人於原審亦自承其有繫安全帶，然快到收費站前為掏零錢
    有解開安全帶等語明確（見原審卷第18頁背面），參以舉發
    警員與抗告人並無嫌隙，實無甘冒觸犯偽證之罪責，故意構
    詞誣陷受處分人之必要，其所證內容，當足供法院憑以判斷
    、認定違規事實之存在，法院自無從在舉發警員到庭所證情
    節核無矛盾、齟齬暨違背經驗、論理法則之情況下，率將舉
    發警員之親身見聞排除於證據之外，即本院自得以證人可信
    之證詞據為認定違規事實。再交通警察掣單舉發違反道路交
    通管理處罰條例所列之違規事實，本質上為行政處分，係公
    務員基於職務上權力，依法就特定具體事件所為具公法上效
    果之單方面行政行為，基於公務員為公法上行為具有公信力
    之原則，該行政行為當可被推定為真正，其據以依法處分之
    事實認定亦為正確無誤，法院若查無證據足資證明員警捏造
    事實違法取締之情事，則執勤警員本其維護交通秩序、安全
    職責所為之舉發事實，自應受到合法、正確之推定，其證言
    又查無顯著瑕疵或與事實不符之處，應值採信。抗告人猶執
    陳詞稱因有隔熱紙，故警員無從辨識車內其有無繫安全帶之
    情形乙節，係屬其個人主觀臆測之詞，又無其他證據相佐，
    核與證人黃文鵬所證不同，自不足據以對其為有利之認定。
四、綜上，抗告人確有於前揭時地，駕駛汽車未全程繫安全帶之
    交通違規事實，堪已認定，原審因認抗告人飾詞指摘原處分
    不當，雖無理由，然原審亦詳察抗告人業於應到案日期向原
    處分機關提出申訴，即抗告人於期限內到案聽候裁決，原處
    分誤為抗告人逾期不繳納，顯有未合，既有此可議之處，即
    屬不能維持，而予以撤銷，爰依前揭規定，改諭知罰鍰金額
    ，經核原審認事用法並無不合，是本件抗告為無理由，應予
    駁回。
據上論結，應依道路交通管理處罰條例第89條，道路交通案件處
理辦法第26條，刑事訴訟法第412條，裁定如主文。
中    華    民    國    98    年    12    月    30    日
                  交通法庭    審判長法  官  許宗和
                                    法  官  潘進柳
                                    法  官  沈君玲
以上正本證明與原本無異。
不得再抗告。
                                    書記官  彭于瑛
中    華    民    國    99    年    1     月    4     日


司法院資訊處製作；財團法人民間司法改革基金會備份。
